臺灣臺中地方法院民事判決
111年度沙簡字第43號
原      告  富邦產物保險股份有限公司

法定代理人  羅建明  
訴訟代理人  莊子賢律師
            葉豪聖  
            陳瑞麟  
被      告  粘頊容即粘鈺孟

上列當事人間請求清償債務事件，本院於民國111年3月9日言詞
辯論終結，判決如下：
    主      文
被告應給付原告新臺幣參拾肆萬壹仟零柒元，及其中新臺幣參拾
壹萬肆仟柒佰壹拾參元自民國九十四年十月十八日起至清償日止
，按年息百分之十四計算之利息，暨違約金新臺幣壹仟貳佰元。
原告其餘之訴駁回。
訴訟費用新臺幣參仟柒佰伍拾元由被告負擔。
本判決第一項得假執行。但被告如以新臺幣參拾肆萬壹仟零柒元
為原告預供擔保，得免為假執行。
    事實及理由
一、原告起訴主張：被告前於民國93年間，向原債權人即訴外人
    中國信託商業銀行股份有限公司（下稱中信銀行）申請簡易
    通信貸款，借款新臺幣（下同）35萬元，有關借款期限、還
    款方式、利息及違約金之計算等約定均記載於簡易通信貸款
    申請書暨約定書。詎被告未依約履行繳款義務，截至94年10
    月18日止，尚積欠本金314,713元及轉呆帳前利息13,954元
    、逾期手續費12,340元，合計341,007元未為清償。嗣原告
    依信用保險契約賠付中信銀行341,007元後，中信銀行將其
    對被告之上開債權讓與原告，迭經原告催討，仍未獲清償，
    爰依系爭信用貸款契約之約定、消費借貸及債權讓與之法律
    關係提起本件訴訟。至被告所提出聲明書部分，是被告和前
    夫間的債權債務關係，原告不同意由被告前夫負責，另違約
    金是否過高，請法院依法斟酌。並聲明：被告應給付原告34
    1,007元，及其中314,713元自94年10月18日起至清償日止，
    按年息14%計算之利息，暨自94年10月18日至清償日止，按
    上開利率20%計算之違約金。
二、被告則以：伊對債權讓與無意見，貸款申請書暨約定書上是
    伊的簽名，但這是伊前夫要做生意，所以伊才去辦理貸款。
    伊前夫有寫一張書面聲明表示他願意就所有貸款負責，對原
    告請求百分之14利息及百分之20違約金部分，伊不是只有這
    筆債務而已，資為抗辯。並聲明：原告之訴駁回。
三、本院之判斷：
　㈠按債權之讓與，非經讓與人或受讓人通知債務人，對債務人
    不生效力，民法第297條第1項前段定有明文。惟法律設此規
    定之本旨，無非使債務人知有債權讓與之事實，受讓人對於
    債務人主張受讓行使債權時，既足使債務人知有債權讓與之
    事實，即應認為兼有通知之效力。本件原告以本件起訴狀繕
    本送達被告為債權讓與之通知，該通知已合法送達於被告，
    則原告與中信銀行間之債權讓與，對於被告即生效力，無待
    於被告之同意。
　㈡按借用人應於約定期限內，返還與借用物種類、品質、數量
    相同之物；遲延之債務，以支付金錢為標的者，債權人得請
    求依法定利率計算遲延利息，但約定利率較高者，仍從其約
    定利率。民法第474條第1項、第478條前段、第233條第1項
    分別定有明文。經查：原告主張之前揭事實，業據其提出簡
    易通信貸款申請書暨約定書、放款帳戶電腦資料表、債權讓
    與同意書等附卷為證，核屬相符。被告雖抗辯該借款為前前
    夫所使用，其前夫並願負擔還款責任，惟原告既無法接受，
    則該債務既未移轉，自仍應由被告負責。從而，原告主張依
    系爭信用貸款契約之約定、消費借貸及債權讓與之法律關係
    請求被告給付借款341,007元，及其中314,713元自94年10月
    18日起至清償日止，按年息14%計算之利息部分，為有理由
    ，應予准許。
  ㈢惟原告請求之違約金，本院得依職權予以酌減：
　⒈按當事人得約定債務人於債務不履行時，應支付違約金。違
    約金，除當事人另有訂定外，視為因不履行而生損害之賠償
    總額。其約定如債務人不於適當時期或不依適當方法履行債
    務時，即須支付違約金者，債權人除得請求履行債務外，違
    約金視為因不於適當時期或不依適當方法履行債務所生損害
    之賠償總額。約定之違約金額過高者，法院得減至相當之數
    額。民法第250條、第252條分別定有明文。次按約定利率，
    超過週年百分之十六者，超過部分之約定，無效；且除上述
    限定之利息外，債權人不得以折扣或其他方法，巧取利益。
    民法第205條、第206條亦定有明文，該修正後之民法第205
    條，並已於110年7月20日開始施行。又違約金之約定，乃基
    於個人自主意思之發展、自我決定及自我拘束所形成之當事
    人間之規範，本諸契約自由之精神及契約嚴守之原則，契約
    當事人對於其所約定之違約金數額，原應受其約束；惟倘當
    事人所約定之違約金過高者，為避免違約金制度造成違背契
    約正義之原則，法院得參酌一般客觀事實、社會經濟狀況及
    當事人所受損害情形，依職權減至相當之金額。而違約金是
    否相當，應依一般客觀事實、社會經濟狀況及當事人所受損
    害情形，以為衡量之標準，若所約定之額數，與實際損害顯
    相懸殊者，法院自得酌予核減，並不因懲罰性違約金或賠償
    額預定性違約金而異。
  ⒉系爭中信銀行通信貸款所約定之逾期違約金，依其性質係屬
    損害賠償總額預定性質之違約金，是其標準自應依一般客觀
    事實、社會經濟狀況，及債務人若能如期履行時，債權人可
    得享受之利益及債權人實際損失為衡量，以求公平。本件原
    告請求被告自94年10月18日起至清償日止，按前開遲延利率
    百分之20計算之違約金，雖合於系爭通信貸款契約之約定，
    然原告因被告遲延給付，除受有利息損失外，尚難認有其他
    損害，且原告並未證明除利息損失外更有何損失；又參酌金
    融相關業者之資金成本、國內貨幣市場利率已大幅調降，原
    告猶以單方擬定之定型化約款，向消費者即被告收取年息14
    %計算之利息，已因此而獲取相當之經濟利益，若再課予被
    告給付上開違約金義務，則原告每年可再加收等同以年息2.
    8%計算之違約金（14%0.2），惟原告因被告遲延清償所受
    積極損害、所失利益，通常為該借款再轉借他人後之利息收
    入或轉作他項投資之收益，然目前社會經濟處於存款低利率
    之狀況，原告所受損害難謂重大，況原告請求按年息14%計
    算之利息，已較法定利率即年息5%高出許多，此利息數額應
    即可填補原告所受損害及所失利益；再參以行政院金融監督
    管理委員會（現改制為金融監督管理委員會；下稱金管會）
    100年2月9日金管銀票字第10040000140號令，已明文規範信
    用卡發卡機構因持卡人未於每月繳款截止日前付清當期最低
    應繳金額，而約定向持卡人收取違約金時，該違約金之收取
    方式，應合理反映因持卡人違約所生之作業成本，並採固定
    金額方式計收，始符合衡平原則，且違約金之最高連續收取
    期數不得超過3期，當期帳單應繳總金額逾1,000元者，發卡
    機構對其違約第1、2及3期之違約金收取上限分別為300元、
    400元及500元。準此，本院審酌一般客觀事實、社會經濟狀
    況、當事人所受損害情形及前開所述之一切情事，認原告請
    求違約金部分，洵屬過高，爰參考前揭金管會令依職權酌減
    為1,200元。
四、綜上所述，原告主張依系爭信用貸款契約之約定、消費借貸
    及債權讓與之法律關係，請求被告給付341,007元，及其中3
    14,713元自94年10月18日起至清償日止，按年息14%計算之
    利息，及違約金1,200元部分，為有理由，應予准許；逾此
    範圍之請求，則無理由，應予駁回。另本判決係就民事訴訟
    法第427條第1項所定訴訟適用簡易程序所為被告敗訴之判決
    ，依同法第389條第1項第3款之規定，應依職權宣告假執行
    ，本院並依職權宣告被告得提供擔保免為假執行之金額。
五、末按各當事人一部勝訴、一部敗訴者，其訴訟費用，由法院
    酌量情形，命兩造以比例分擔或命一造負擔，或命兩造各自
    負擔其支出之訴訟費用，民事訴訟法第79條定有明文。本件
    訴訟費用經核為3,750元，本院審酌原告敗訴部分僅係關於
    本院依職權酌減違約金部分，而此部分之請求於本件並未另
    徵收裁判費，是本院審酌原告勝敗之情狀，爰依上開規定確
    定本件訴訟費用額如主文第3項所示。
六、結論：原告之訴，為一部有理由、一部無理由，依民事訴訟
    法第436條第2項、第79條、第389條第1項第3款、第392條第
    2項，判決如主文。
中　　華　　民　　國　　111 　年　　3 　　月　　23　　日
                  沙鹿簡易庭   法  官  黃建都
以上為正本係照原本作成。
如不服本判決，應於送達後20日內，向本院提出上訴狀並表明上
訴理由，如於本判決宣示後送達前提起上訴者，應於判決送達後
20日內補提上訴理由書（須附繕本）。如委任律師提起上訴者，
應一併繳納上訴審裁判費。
中　　華　　民　　國　　111 　年　　3 　　月　　23　　日
                               書記官